【裁判字號】    95,訴,819
【裁判日期】    951130
【裁判案由】    違反毒品危害防制條例
【裁判全文】
臺灣雲林地方法院刑事判決               95年度訴字第819號
公  訴  人  台灣雲林地方法院檢察署檢察官
被      告  甲○○
                    現於臺灣雲林第二監獄執行中
上列被告因違反毒品危害防制條例案件，經檢察官提起公訴（95
年度毒偵字第1366號），被告於準備程序期日就被訴事實為有罪
陳述，本院合議庭裁定由受命法官獨任進行簡式審判程序，判決
如下：
    主  文
甲○○施用第壹級毒品，處有期徒刑玖月。
    事  實
一、甲○○前因施用第1 、2 級毒品案件，經觀察、勒戒後，認
    無繼續施用毒品傾向，於民國92年12月30日予以釋放，並由
    臺灣雲林地方法院檢察署檢察官以92年度毒偵字第716 號不
    起訴處分；復因施用第1 、2 級毒品案件，由臺灣雲林地方
    法院檢察署檢察官於95年3 月24日以95年度毒偵字第416 號
    提起公訴，甫經本院於95年5 月30日以95年度訴字第230 號
    合併判處有期徒刑9 月確定。詎其猶未戒除毒癮，於5 年內
    復基於反覆延續施用第1 級毒品海洛因之犯意，自95年6 月
    中旬之某日起至95年7 月24日止，在雲林縣斗六市某加油站
    廁所內或虎尾鎮○○○道路旁等地，以將毒品海洛因摻水置
    於針筒內注射血管之方式，約每3 天至1 星期施用1 次之頻
    率，反覆、延續施用第1 級毒品海洛因多次。嗣因詐欺及前
    案之毒品執行案件遭通緝，為警於95年7 月26日17時30 分
    許，在雲林縣斗六市保庄里建興28號前緝獲（另解送歸案執
    行），經帶回調查並採尿送驗，檢出毒品嗎啡陽性反應，而
    悉上情。
二、案經雲林縣警察局斗六分局報告台灣雲林地方法院檢察署檢
    察官偵查起訴
    理  由
一、訊據被告甲○○對上揭犯罪事實坦承不諱，並有濫用藥物尿
    液檢驗檢體監管紀錄表、雲林縣警察局查獲煙毒、麻管嫌犯
    尿液送檢真實姓名對照表及詮昕科技股份有限公司濫用藥物
    尿液檢驗報告、臺灣雲林地方法院署檢察官92年度毒偵緝字
    第716 號不起訴處分書、本院95年度訴字第230 號判決書電
    腦查詢列印報表各1 份在卷可稽，足認被告之自白與事實相
    符，從而本件事證明確，被告犯行洵堪認定，應依法論科。
二、(一)核被告甲○○所為係犯毒品危害防制條例第10條第1 項
    之施用第一級毒品罪。其持有第一級毒品之行為，為施用第
    一級毒品之行為所吸收，不另論罪。 (二)另 查我國刑法已
    於94年1 月7 日修正、94年2 月2 日公布，且自95年7 月1
    日起施行，已刪除刑法第56條關於連續犯之規定，而刪除連
    續犯規定之修正理由中已有「至連續犯之規定廢除後，對於
    部分習慣犯，例如竊盜、吸毒等犯罪，是否會因適用數罪併
    罰而使刑罰過重產生不合理之現象一節，在實務運用上應可
    參考德、日等國之經驗，委由學界及實務以補充解釋之方式
    ，發展接續犯之概念，對於合乎『接續犯』或『包括的一罪
    』之情形，認為構成單一之犯罪，以限縮數罪併罰之範圍，
    用以解決上述問題」之說明（刑法第56條修正理由第4 點參
    照）。且按刑事法若干犯罪行為態樣，本質上原具有反覆、
    延續實行之特徵，立法時既予特別歸類，定為犯罪構成要件
    之行為要素，則行為人基於概括之犯意，在密切接近之一定
    時、地持續實行之複次行為，倘依社會通念，於客觀上認為
    符合一個反覆、延續性之行為觀念者，於刑法評價上，即應
    僅成立一罪。學理上所稱「集合犯」之職業性、營業性或收
    集性等具有重複特質之犯罪均屬之，例如經營、從事業務、
    收集、販賣、製造、散布等行為概念者是，亦有最高法院95
    年度台上字第1079號判決意旨可資參照。而毒品具有高度之
    成癮性及濫用性，施用毒品之行為本身，顯然具有反覆性及
    延續性之特徵，如將「持續多次施用毒品行為」評價為數罪
    ，顯與刑罰過度評價禁止原則相悖，是本件被告習慣性、反
    覆施用第一級毒品海洛因之行為，應予評價為「集合犯」之
    包括一罪較為合理 (三)至 於臺灣高等法院暨所屬法院因應
    新修正刑法施行座談會第17號提案之研討結論要旨謂：「對
    於施用毒品等之習慣性犯罪行為，於舊法時期發生並完成之
    行為，依裁判時之新法第2 條第1 項，適用有利於行為人之
    法律；於修正後發生並完成之犯罪，則依新法處理。前後兩
    者，再就刑法第51條之適用，依新法第2 條第1 項比較結果
    ，適用舊法有關數罪併罰之規定處理」等語，將在修正前所
    犯數次施用毒品行為論以1 個連續犯；另將在修正後所犯施
    用毒品行為，依新法處理，然後再將此2 段施用毒品行為，
    論以數罪併罰。惟本院認為不論係將修正後所犯數次施用毒
    品行為，論以「接續犯」或「集合犯」，如再將修正前之數
    次施用毒品行為，論以「連續犯」，則就同一多次施用毒品
    行為，前後竟割裂理論適用，即有矛盾。況縱如上開研討結
    論要旨所認有新舊法比較，而採有利於行為人之輕法，但上
    開結論「2 段併罰說」，不但前段採取連續犯見解比採取集
    合犯見解更不利於行為人（即得加重其刑至2 分之1） ，後
    段又與前段數罪併罰，等於前段加重，後段又因併罰再加重
    ，就其結論反而更加不利於行為人。準此，本院認為施用毒
    品既屬集合犯之習慣犯性質，不論於刑法修正前、後均是如
    此，故被告雖於刑法修正前、後各有多次施用海洛因之行為
    ，然亦僅論以1 次構成要件之行為，以求理論之一致。 (四
    )爰 審酌被告前因施用毒品，經觀察、勒戒之處分後猶犯同
    罪行、其犯罪本質上為戕害自我身心健康之行為，尚未嚴重
    破壞社會秩序或侵害他人權益，及其犯後坦承犯行、態度良
    好、教育程度為國小畢業、家庭狀況等一切情狀，量處如主
    文所示之刑。
據上論斷，應依刑事訴訟法第273 條之1 第1 項、第299 條第1
項前段，毒品危害防制條例第10條第1 項，判決如主文。
本案經檢察官朱健福到庭執行職務
中    華    民    國    95    年    11    月   30    日
                  刑事第六庭  法  官  林俊良
以上正本證明與原本無異。
如不服本判決，應於判決收受後10日內，向本院提出上訴狀（須
附繕本）。
                              書記官  李雅怡
中    華    民    國    95    年    11    月    30    日
附錄本案論罪科刑條文：
毒品危害防制條例第10條第1項
施用第一級毒品者，處 6 月以上 5 年以下有期徒刑。


司法院資訊處製作；財團法人民間司法改革基金會備份。
